臺灣嘉義地方法院交通事件裁定　　　　　　　　　　　九十三年度交聲字第六三號
　　原處分機關　交通部公路總局嘉義區監理所
　　異　議　人　甲○○
　　即受處分人
右列異議人因違反道路交通管理處罰條例案件，對於交通部公路局嘉義區監理所九十
三年三月八日嘉監裁字第70-L00000000號所為之處分聲明異議，本院裁定如左：
    主  文
異議駁回。
    理  由
一、異議意旨略以：異議人前於民國九十三年一月十二日下午六時五十分許，駕駛車
    號３Ｋ─３９３１號小貨車，北向行經嘉義縣水上鄉○○○○道二七○公里五○
    公尺中線快車道處時發生車禍，導致被害人陳素珠死亡，經交通部公路總局嘉義
    區監理所依嘉義縣警察局函覆其有未注意車前狀況，肇事致人死亡之疏失，因而
    裁決吊銷駕駛執照，一年內禁考。然本件肇事地點為封閉式快車道，禁止腳踏車
    、三輪車進入，被害人違規牽行腳踏三輪車突然橫越馬路，因原本同向行駛在異
    議人前方之車輛閃入外側快車道，異議人才突然發現被害人牽行腳踏三輪車緩慢
    橫越馬路之狀況，復由於左右兩側快車道仍有車輛行駛，異議人不敢冒然閃入，
    以免釀成更大災禍，異議人遂立即採取迴避措施而緊急煞車，煞車痕分別為十五
    ．五公尺及十六．五公尺，可惜車輛在煞停前仍撞上被害人。茲所謂過失指應注
    意，並能注意，而不注意，異議人於速限內行駛在應遵行之快車道上，卻因被害
    人違反交通規則，不當橫越封閉式快車道，當異議人發現時約僅距離三十公尺，
    雖立即採取迴避措施，然如以該路段之速限七十公里計，反應距離即須十四．五
    六公尺，加上煞車距離十六．五公尺，合計超過三十公尺。由此可見異議人發現
    被害人時距離已太近，致煞車停止瞬間仍撞到被害人，然異議人既已盡最大努力
    ，仍無法避免憾事發生，故應無任何過失，自不應受到處罰，請求撤銷上開裁決
    云云。
二、經查：
 (一) 本件異議人前於九十三年一月十二日下午六時五十分許，駕駛車號３Ｋ─３９３
    １號小貨車北向行駛，途經嘉義縣水上鄉○○○○道二七○公里五○公尺處時，
    在中線快車道上鄰外側快車道之車道線處，撞擊牽行三輪車之被害人，被害人因
    而腹部鈍傷合併內出血導致缺血性休克不治死亡之事實，據異議人坦承不諱，並
    有道路交通事故調查報告表、現場圖暨照片、勘驗筆錄、驗斷書、相驗屍體證明
    書及相驗屍體照片等可稽，經本院調取臺灣嘉義地方法院檢察署九十三年度相字
    第四○號相驗卷宗核閱無誤，洵堪認定。
 (二) 異議人就本件車禍車故發生前夕之情況，歷經五次警、偵訊問，除供述略為：「
    當時我駕駛３Ｋ─３９３１號小貨車沿台一線行駛於中線快車道，由水上往嘉義
    市方向行駛，至肇事地點前發現有人牽著三輪車，就馬上踩煞車，當時我左、右
    兩側旁邊都有車輛，也沒辦法閃避，就撞上了」、「大約三十公尺左右，我就發
    現她牽腳踏車要過馬路，我就開始煞車，但還是來不及就撞上了」之情事外，針
    對攸關自身肇事責任判斷甚鉅之：其於案發前夕，係尾隨另一不詳車輛，因該前
    車無預警地閃入其他車道，導致其始突然驚見被害人人車而不及反應一節，未有
    隻字片語之辯解。茲以異議人無缺之智慮觀之，其初於第一次警訊時，既即執因
    兩側車道皆有車輛川流行進，致其無法偏閃進入之情事置辯，則關於本件事故尚
    有因前車突然閃避，致其猝然不及防免撞擊之緣由，理應一體抗辯，諒無思慮未
    及之可能，乃其迨案發約五週後，始具狀陳稱有上開不可抗力之情事，復未提任
    何證據方法供調查審認，要屬臨訟飾詞，無可採信。
 (三) 按道路交通安全規則第九十四條第三項規定，駕駛人駕駛汽車行駛應注意車前狀
    況，並隨時採取必要之安全措施。本件車禍事故，不論被害人係自分隔島橫向穿
    越道路，抑係自分隔島南端起點前行斜向穿越道路，殆非無預警地瞬間出現在肇
    事路段中線快車道，而異議人於案發當時夜間有照明、天候晴、道路無障礙物遮
    擋視線、視距良好之行車環境，並無不能警戒並及早發現前方動態之情形。乃異
    議人驚覺被害人人車時，所賸距離已不足供其作適切反應以避免事故之發生，洵
    見其有未注意車前狀況之疏失。再者，汽車駕駛人業已遵守防止危險發生之相關
    交通法令，並盡相當之注意義務以防止危險發生，始可信賴他人亦能遵守交通規
    則並盡同等注意義務，若因此而發生交通事故，方得以信賴原則為由免除過失責
    任（最高法院八十四年台上字第五三六○號判例參照）。異議人主張本件車禍之
    發生係由於不可抗力，辯稱：倘以速限七十公里計，該車速之反應距離即需十四
    ．五六公尺，加上煞車距離，已逾三十公尺，故其雖盡最大之努力，亦無法避免
憾事發生云云。惟本件交通事故之發生，因異議人初已未善盡可得注意之義務在
    先，所生與被害人人車相距祇賸三十公尺之危險，係其自身所創造暨提高者，又
    依本件肇事路段之環境，被害人人車復非無預警地瞬間出現，則殊無容異議人援
    信賴原則而為有利主張之餘地，所辯顯無理由。
 (四) 縱退而言之，倘暫置異議人注意車前狀況之疏失不論，假設被害人人車係於距異
    議人三十公尺處瞬間出現。惟查，本件肇事小貨車在肇事現場路段遺留有兩道煞
    車痕，分別為十五．五公尺及十六．五公尺，據此推算異議人車行時速約五十至
    五十五公里之間，此一客觀跡證所推求而得之車速，相對於異議人所自陳不盡真
    確之行車時速約六十公里云云，毋寧較為可採。異議人以該等約五十至五十五公
    里之時速駕駛車輛，反應距離應約為十．四公尺至十一．四四公尺，加計煞車距
    離從寬以十六．五公尺計，最大之安全距離約為二十七．九四公尺，異議人於本
    件相距三十公尺之餘裕，並無不及反應之情事。至於異議人所主張之以該路段速
    限七十公里之反應距離計算安全距離一節，則無足採。蓋駕駛人於速限內緩慢行
    駛，於未注意車前狀況導致應變距離不足而發生事故之場合，不能執於最高速限
    所需之較長反應距離，資為事故之發生具有客觀不可避免性之理由，否則不啻容
    許於速限內低速行駛者，概可解免注意車前狀況之義務，其理甚明，毋待辭費。
三、綜據上述，按汽車駕駛人，駕駛汽車違反道路交通安全規則，因而肇事致人死亡
    者，吊銷其駕駛執照，且一年內不得考領駕駛執照，道路交通管理處罰條例第六
    十一條第一項第四款及第六十七條第三項定有明文。本件原處分機關依異議人駕
    駛人駕駛汽車行駛疏未注意車前狀況並採取必要之安全措施，違反道路交通安全
    規則第九十四條第三項規定，終而肇事致人死亡之違規事實，援引道路交通管理
    處罰條例上開規定，裁決處異議人吊銷駕駛執照，且一年內禁考之行政罰，核無
    不當或違法。本件異議為無理由，應予駁回，爰依道路交通案件處理法第十九條
    ，裁定如主文。
中    華    民    國       九十三     年       四       月     三十     日
                                臺灣嘉義地方法院交通法庭
                                      法  官  蔡  憲  德
右正本證明與原本無異。
如不服本裁定，應於裁定送達後五日內向本院提出抗告狀（應附繕本）。
中    華    民    國       九十三     年       四       月     三十     日
                                      書記官  林  秀  敏
